【裁判字號】    92,訴,485
【裁判日期】    921218
【裁判案由】    強盜等
【裁判全文】
臺灣臺南地方法院刑事判決                          九十二年度訴字第四八五號
    公  訴  人  臺灣台南地方法院檢察署檢察官
    被      告  戊○○
    指定辯護人  本院公設辯護人  甲○○
右列被告因竊盜案件，經檢察官提起公訴（九十一年度營偵字第一五三一號）及移
併案審理（九十二年度營偵字第四五一、六六二、七四九、五五六號），本院判決如
左：
    主  文
戊○○竊盜，因防護贓物，當場施以強暴，處有期徒刑伍年；又共同連續踰越牆垣於
夜間侵入住宅竊盜，處有期徒刑壹年。扣案之機車鑰匙貳支沒收。應執行有期徒刑伍
年拾月。扣案之機車鑰匙貳支沒收。
    事  實
一、戊○○與丙○○（另經本院判處拘役四十日確定）基於犯意聯絡，共同意圖為自
    己不法所有，於民國九十一年十一月二十二日晚間二十一時三十五分許，相偕至
    台南縣新營市○○路二五一號家樂福賣場，由丙○○先在賣場陳列香菸處竊取二
    條峰牌洋菸，置於擺設乾燥劑之櫥櫃，再由戊○○前往取出，夾藏於腰際並以衣
    服掩蓋，蒙蔽在場之收銀員，未付費而順利竊得該二條峰牌洋菸。適家樂福賣場
    安全人員辛○○目睹戊○○、丙○○二人行竊過程，乃在一樓出口大門附近將戊○○攔住，並出示證件，表明身分，要求戊○○將其所竊得之香菸交回。詎戊○○為防護贓物竟當場對辛○○施以強暴，出手接續推辛○○二次，致辛○○因而
    撞上玻璃門，戊○○則趁隙衝出大賣場逃逸。辛○○見戊○○逃逸，即折回地下
    一樓賣場攔住丙○○，丙○○在辛○○勸說下，以行動電話聯絡戊○○，告知事
    跡敗露，要其攜帶贓物返回家樂福賣場，隨即由辛○○報警到場處理。
二、戊○○另基於概括犯意，意圖為自己不法之所有，連續：
（一）於九十一年十一月二十日凌晨零時許，獨自前往前開家樂福地下一樓賣場，竊
      取峰牌洋菸二條。得手後，至台南縣新營市○○路民治夜市轉賣予不詳人，得
      款新台幣（下同）八百元花用。
（二）於同月二十二日十七時許，與丙○○基於犯意聯絡，共同意圖為自己不法之所
      有，相偕至上揭大賣場，共同竊得峰牌洋菸二條。得手後，至前開民治夜市轉
      賣予不詳人，並將轉賣所得之八百元朋分花用。
（三）於九十二年三月八日夜間二十時許，與真實姓名、年籍、住所不詳之綽號「阿
      志」之成年男子基於犯意聯絡，共同意圖為自己不法之所有，翻牆侵入台南縣
      鹽水鎮○○路一九二號後，由「阿志」負責把風，戊○○則進入上址Ｄ１５癸○○所居住之出租套房，竊取癸○○所有之電腦主機（康柏牌）及液晶電腦螢
      幕各一台（約值三萬五千元）。得手後，將前開電腦主機送至台南縣新營市○○路二七０號黃憲秋所經營之肯瀚資訊行維修，另液晶電腦螢幕則變賣得款後
      與「阿志」平分花用。嗣經警循線查獲。
（四）於九十二年四月二十四日二十一時五十分許，與郭振宏基於犯意聯絡，共同意
      圖為自己不法之所有，在台南縣新營市○○路十四之六號前由郭振宏負責把風
      ，戊○○則持其所有之機車鑰匙一支下手竊取登記為林經隆所有，由其妹乙○○使用之停放在該處之車牌號碼ＮＺＭ─四二三號機車（一九九三年份三陽牌
      一二四ＣＣ）。嗣郭振宏於同年月二十七日上午十一時許騎乘前開機車，在台
      南縣新營市○○街與延平路口為警查獲，並扣得戊○○所有，供行竊所用之機
      車鑰匙一支。
（五）於九十二年五月十七日上午十一時許，與一甫認識之真實姓名、年籍、住所不
      詳之綽號「雄仔」成年男子基於犯意聯絡，共同意圖為自己不法之所有，由戊○○搭載「雄仔」至台南縣新營市○○路三六三號壬○○所經營之閎暉企業有
      限公司騎樓，竊取閎暉企業有限公司之電纜線約三十五公斤（約值二千元）。
（六）於九十二年五月二十一日下午十六時許，在台南縣新營市○○路三號大撲克電
      子遊戲場前空地，以其所有之機車鑰匙一支竊取丁○○所有，停放在該處之Ｘ
      ＱＩ─一九八號機車（約值一萬五千元）。嗣於九十二年五月二十一日下午十
      七時三十分許，在台南縣新營市○○路九八號前為警查獲，並扣得戊○○所有
      ，供行竊所用之機車鑰匙一支。
（七）於九十二年四月十一日十九時許，與郭振宏基於犯意聯絡，共同意圖為自己不
      法之所有，在台南縣新營市信街七三號署立新營醫院急診室西側停車場，由戊○○負責把風，郭振宏則持其所有之機車鑰匙一支下手竊取己○○所有，由其
      妹使用之停放在該處之車牌號碼ＮＺＬ─一二七號機車（約值五千元），得手
      後郭振宏已將前開鑰匙丟棄。嗣戊○○於同年月十二日十六時許騎乘前開機車
      ，在台南縣新營市○○路一０七號前為警查獲。
二、案經台南縣警察局新營分局報請台灣台南地方法院檢察署檢察官偵查起訴及移送
    併案審理。
    理  由
一、訊據被告戊○○對前開犯罪事實二部分均坦承不諱。其中犯罪事實二（二）部分
    ，核與共犯丙○○所述情節相符；犯罪事實二（一）部分雖僅有被告於警詢及本
    院之自白，惟參諸被告有前開犯罪事實一及犯罪事實二（二）至台南縣新營市○○路二五一號家樂福賣場各竊取二條峰牌洋菸行為之行為地點、行竊物品、數量
    ，被告顯屢有至前開家樂福賣場竊取峰牌洋菸之行為，足資佐證被告前開自白應
    與事實相符而可採信；犯罪事實二（三）部分，核與證人黃憲秋及證人即被害人
    癸○○所述情節相符，並有贓物認領保管單、維修服務記錄單各一紙可稽；犯罪
    事實二（四）部分，核與證人乙○○所述情節相符，並有贓物認領保管單、查詢
    車輛認可資料各一紙可稽；犯罪事實二（五）部分，核與證人即被害人壬○○所
    述情節相符；犯罪事實二（六）部分，核與證人即被害人丁○○所述情節相符，
    並有照片三幀、贓物認領保管單、查詢車輛認可資料各一紙可稽；犯罪事實二（
    七）部分，核與證人即被害人己○○及共犯郭振宏所述情節相符，並有贓物認領
    保管單一紙、照片六幀可稽。另被告雖矢口否認有何準強盜犯行，辯稱：他雖有
    於前開犯罪事實一所載時、地偷香菸，不過他並沒有打辛○○，他是趁辛○○講
    對講機時衝出去，不小心撞到辛○○而已云云。惟查：
（一）被告於前開犯罪事實一所載時、地竊取峰牌香菸二條之事實業據被告坦承不諱
      ，核與共犯丙○○及證人辛○○所述情節相符，並有照片三幀、贓物認領保管
      單一紙附卷可稽。
（二）證人辛○○於警訊時供稱被告將兩條峰牌香菸取走，在旁邊將兩條香菸放進衣
      服裡面，就從收銀處走了出去，並沒有付錢，他發覺立即從後面跟上，就在一
      樓入口處將被告攔住，且出示家樂福工作人員之證件，被告見後立即將他推開
      而向外跑了出去，他遭被告推了一把而撞上門差點跌倒，無法立即在後追趕，
      被告帶著香菸跑了出去；於本院亦供稱他在出口攔被告下來，請被告把未結帳
      東西拿出來，被告就把他推開，第一次他站不穩，第二次就撞到玻璃門，沒有
      受傷；他站在電扶梯旁邊，他提示他的證件給被告看，叫被告沒有結帳的東西
      拿出來，被告用兩隻手推他的右肩，推了兩次，他就撞到玻璃門，他叫被告不
      要跑，當時菸還在被告的身上；被告第一次推他，他就重心不穩站不穩，第二
      次又從他的背後推了一下，他就往前撞到玻璃門。雖被告辯稱他是趁辛○○講
      對講機時衝出去，不小心撞到辛○○而已。然被告於本院另稱辛○○拿證件給
      他看後，辛○○是站在面對大門的位置，不是站在背對大門的位置，當時他從
      電扶梯上來，辛○○就出示證件給他看，大約站在電扶梯右手邊與他近身的位
      置。他比較靠近大門，當時他故意沒聽清楚，假裝要打電話，辛○○就用對講
      機呼叫安全人員，當時辛○○背對著他，他就趁辛○○說話時從辛○○旁邊閃
      出去。他的左邊肩膀撞到辛○○的左邊肩膀。而依證人辛○○於本院所繪製之
      現場圖所示，被告乘電扶梯自地下一樓上來地上一樓時，前開家樂福賣場大門
      係在電扶梯左側。苟辛○○係站在電扶梯右側，則被告自可不經辛○○阻攔而
      逕投左側大門而去。再被告衝向左側大門時，其左邊肩膀亦不可能撞到站在右
      側之辛○○之左邊肩膀。顯見證人辛○○應係站在被告左側，擋住被告通往大
      門去路，並要求被告交出所竊取之洋菸（尚非逮捕被告），被告為防護贓物而
      當場對辛○○使用物理力，出手推辛○○。證人辛○○前開供述應可採信。
（三）本件被告使用物理力出手將證人辛○○推開二次，第一次辛○○站不穩，第二
      次辛○○就撞到玻璃門，已如前述。此項物理力之行使及行為強度，並非單純
      消極之掙脫行為，而係在證人辛○○要求其交出贓物時，積極施用優勢之體力
      ，形成對於辛○○之強制作用，而妨害或制壓辛○○之意思活動自由，以強制
      手段推開辛○○，排除證人辛○○之阻攔及要求交出贓物行為以遂行防護贓物
      目的。被告行為已達為防護贓物而不法使用暴力之程度，已屬刑法第三百二十
      九條之當場施強暴之行為。
    從而，被告前開所辯，尚不足採。本件事證明確被告前開等犯行，均堪予認定。
二、核被告所為，犯罪事實一部分係犯刑法第三百二十九條之準強盜罪；犯罪事實二
    （三）部分係犯刑法第三百二十一條第一項第一、二款之踰越牆垣於夜間侵入住
    宅竊盜罪；犯罪事實二（一）、（二）、（四）至（七）部分係犯刑法第三百二
    十條第一項之竊盜罪。被告所犯前開竊盜罪中，部分分別與丙○○、真實姓名、
    年籍、住所不詳之綽號「阿志」之成年男子、郭振宏、甫認識之真實姓名、年籍
    、住所不詳之綽號「雄仔」成年男子共同犯罪，彼此間有犯意聯絡及行為分擔，
    為共同正犯。再被告先後多次竊盜犯行，時間緊接，罪名與犯罪構成要件相同，
    顯係基於概括犯意為之，應依連續犯之規定論以一連續踰越牆垣於夜間侵入住宅
    竊盜罪，並加重其刑。原起訴書認應依刑法第三百二十條第一項之竊盜罪處斷，
    起訴法條尚有未洽，應予變更。另原起訴書雖未載犯罪事實二（三）至（七）部
    分，惟此部分與犯罪事實二（一）、（二）部分有連續犯之裁判上一罪關係，且
    經檢察官移送併案審理，為原起訴效力所及，本院自得併予審酌，附此敘明。又
    被告所犯前開準強盜罪及加重竊盜二罪間，罪名與犯罪構成要件不同，犯意各別
    ，應分論併罰。爰審酌被告曾因竊盜罪被判處緩刑（有卷附刑案資料查註紀錄表
    可稽），於緩刑期內再犯本案、因施用毒品缺錢而為本件犯行、所竊取財物之價
    值尚非甚鉅、準強盜犯行部分犯罪情節尚屬輕微，及其犯罪之手段、犯罪後坦承
    竊盜犯行等一切情狀，分別量處如主文所示之刑，並定其應執行之刑示懲。
三、扣案之機車鑰匙二支（九十二年度保管字第一０九七、一三六七號各一支），係
    被告所有，供行竊機車所用之物，業據被告供明在卷，併依刑法第三十八條第一
    項第二款規定宣告沒收；另扣案之大門鑰匙一支（九十二年度保管字第一０九七
    號），被告供稱同案被告郭振宏家門鑰匙（九十二年度營偵字第六六二號偵查卷
    第三六頁背面），並非供竊車所用之鑰匙，爰不為沒收之諭知，併此敘明。
四、據上論斷，應依刑事訴訟法第二百九十九條第一項前段、第三百條，刑法第二十
    八條、第五十六條、第三百二十九條、第三百二十一條第一項第一款、第二款、
    第五十一條第五款、第三十八條第一項第二款，判決如主文。
本案經檢察官庚○○到庭執行職務。
中      華      民      國      九十二  年      十二    月      十八    日
                                臺灣臺南地方法院刑事第九庭
                                    審判長法  官    鄭  文  祺
                                          法  官    陳  志  成
                                          法  官    李  東  柏
右正本證明與原本無異。
如不服本判決，應於判決送達後十日內向本院提出上訴狀( 應附繕本 )。
                                          書記官    楊  宗  哲
中      華      民      國      九十二  年      十二    月      十九    日
附錄法條：
中華民國刑法第三百二十九條：
竊盜或搶奪，因防護贓物、脫免逮捕或湮滅罪證，而當場施以強暴脅迫者
，以強盜論。
中華民國刑法第三百二十一條第一項第一款、第二款：
犯竊盜罪而有左列情形之一者，處六月以上、五年以下有期徒刑：
一  於夜間侵入住宅或有人居住之建築物、船艦或隱匿其內而犯之者。
二  毀越門扇、牆垣或其他安全設備而犯之者。
三  攜帶兇器而犯之者。
四  結夥三人以上而犯之者。
五  乘火災、水災或其他災害之際而犯之者。
六  在車站或埠頭而犯之者。
前項之未遂犯罰之。


司法院資訊處製作；財團法人民間司法改革基金會備份。
